【裁判字號】    97,交聲,1945
【裁判日期】    971118
【裁判案由】    違反道路交通管理處罰條例聲明異議
【裁判全文】
臺灣臺北地方法院交通事件裁定        97年度交聲字第1944號
原處分機關  臺北市交通事件裁決所
異  議  人
即受處分人  甲○○
上列異議人即受處分人因違反道路交通管理處罰條例案件，對於
臺北市交通事件裁決所於中華民國九十七年七月三十一日所為之
北市裁罰字第裁22-AEW698776號、22-AEW698777號處分（原舉發
通知單案號：北市警交字第AEW698776號、AEW698777號）聲明異
議，本院裁定如下：
    主  文
異議均駁回。
    理  由
一、異議意旨略以：交通事故談話紀錄表之內容有所誤差，當時
    異議人即受處分人甲○○係言明其所駕駛車輛之左方向燈有
    碰到貨車右後輪胎，方向燈之塑膠殼有損壞，但貨車好好的
    沒有損壞，怎會變成是異議人肇事無人受傷而未依規定處理
    呢？因為是異議人自己車子的方向燈損壞，所以只須自己處
    理就好，不知要處理什麼？為此對原處分不服，而聲明異議
    云云。
二、按汽車倒車時，應顯示倒車燈光或手勢後，謹慎緩慢後倒，
    並應注意其他車輛及行人，道路交通安全規則第一百十條第
    二款定有明文。又汽車駕駛人倒車時不注意其他車輛或行人
    者，處新臺幣（下同）六百元以上一千二百元以下罰鍰；汽
    車駕駛人駕駛汽車肇事，無人受傷或死亡而未依規定處置者
    ，處一千元以上三千元以下罰鍰，道路交通管理處罰條例第
    五十條第二款、第六十二條第一項亦有明文規定。而上開條
    文所稱之「依規定處置」，應指依道路交通事故處理辦法第
    三條第四款「不得任意移動肇事車輛及現場痕跡證據。但無
    人傷亡且車輛尚能行駛，或有人受傷且當事人均同意移置車
    輛時，應先標繪車輛位置及現場痕跡證據後，將車輛移置不
    妨礙交通之處所」，以及第五款「通知警察機關。但無人受
    傷或死亡且當事人當場自行和解者，不在此限」。是汽車駕
    駛人駕駛汽車發生交通事故，其無人傷亡且車輛尚能行駛者
    ，不論其責任之歸屬為何，應先標繪車輛位置及現場痕跡證
    據後，將車輛移置不妨礙交通之處所；在無人受傷或死亡之
    情形，除當事人間當場自行和解者外，仍應通知警察機關。
三、經查：異議人並不否認有於民國九十七年五月二十八日下午
    四時三十分許，駕駛車牌號碼八四九一－DY號自用小客車在
    臺北市○○路○段七二巷二號前行進時，其左前車頭碰撞到
    案外人林志生所駕駛、停靠在路旁之車牌號碼八D—四八三
    八號自用小貨車之右後輪胎之事實，惟辯稱其僅撞到案外人
    林志生上開貨車之輪胎，案外人林志生之車輛並無任何毀損
    ，其方離開現場云云。惟異議人於倒車時撞到案外人林志生
    之貨車，造成貨車前保險桿毀壞，異議人並未留在該處保留
    現場跡證，並與案外人林志生協調和解事宜或通知警方，即
    自行離開現場等情，業據證人林志生於本院調查時證述明確
    。其稱：當天下午將八D—四八三八號自用小貨車停在同前
    路一段七二巷二號對面卸貨，到大樓樓上找客戶，有打暫停
    燈，下來時異議人已經撞到我貨車一次，因為有看到異議人
    的方向燈殼掉下來，我車子右後輪的檔泥板有被撞到而凹進
    去，異議人問我要停多久，我說我卸完貨就走，之後我又上
    去卸貨，下來就看到我前保險桿掉下來，當時異議人已經不
    在現場，是警衛告訴我情形，因為警衛叫異議人不能把車子
    停在那裡，異議人要倒車出去，倒車時撞到我的前保險桿，
    警衛就幫我記下車號等語；核與臺北市政府警察局萬華分局
    函覆本院之道路交通事故調查報告表、道路交通事故現場圖
    、道路交通事故談話紀錄表各一份及現場照片十二張等資料
    相符，堪信證人林志生所言屬實。佐以異議人於製作交通事
    故談話紀錄表時自承：... 倒車出來時，有聽到碰撞聲，發
    現我車左前車角碰撞到停在路上東南角之八D—四八三八號
    自用小貨車右前保險桿，當時貨車駕駛人不在，且現場保全
    有照下我車，因此我想等對方報案通知我時再處理等語，益
    見異議人倒車時確有撞到案外人林志生之貨車前保險桿，且
    異議人未留在現場依規定處置，即自行離去。按道路交通管
    理處罰條例第六十二條第一項之規定，課予汽車駕駛人於駕
    車肇事後，有依規定為適當處置之義務，考其立法目的，在
    於保存肇事現場相關證據，俾利日後研判肇事責任歸屬，並
    應視情形通知警察到場依法處理，由此可知，異議人駕車與
    其他車輛擦撞肇事後，應即時下車詳查有無人車傷亡或損壞
    ，若無人傷亡且車輛尚能行駛，則應於標繪車輛位置及現場
    痕跡證據後，將車輛移置於不妨礙交通之處所，並隨即通知
    警察機關處理，詎異議人竟未依據上開規定為上開處置，即
    駕車離去，自已違反前揭汽車駕駛人之義務，甚為明確。是
    異議人上開辯詞，並不足採。從而，原處分機關依道路交通
    管理處罰條例第五十條第二款、第六十二條第一項之規定，
    分別裁處異議人罰鍰六百元、一千元，核無違誤，是異議人
    之異議為無理由，應予駁回。
四、據上論斷，應依道路交通管理處罰條例第八十七條第二項，
    道路交通案件處理辦法第十九條，裁定如主文。
中    華    民    國     97     年    11    月   18   日
                        交通法庭  法  官  游士珺
上正本證明與原本無異。
如不服本裁定，應於裁定送達後5日內向本院提出抗告狀。
                                  書記官  林素霜
中    華    民    國    97    年    11    月    20    日


司法院資訊處製作；財團法人民間司法改革基金會備份。
